臺灣桃園地方法院行政訴訟判決　
110年度交字第416號
111年3月21日辯論終結
原      告  邱淑蓮  
被      告  桃園市政府交通事件裁決處
                      設桃園市○○區○○路00號7~8樓
代  表  人  張丞邦    住同上
訴訟代理人  黃一鳴律師
複代理人    賴佳郁律師
上列當事人間交通裁決事件，原告不服被告所為如附表所示之裁
決，提起行政訴訟，本院判決如下：
    主  文
原告之訴駁回。
訴訟費用新臺幣參佰元由原告負擔。
    事實及理由
一、事實概要：
    原告分別於附表所示之時間，駕駛車牌號碼000－0000號自用
    小客車（下稱系爭車輛），行經附表所示之地點時，為民眾
    於110年5月5日檢舉，經桃園市政府警察局中壢分局、大園
    分局（下稱舉發機關）警員認原告有附表所示等違規，遂逕
    行舉發並填製如附表所示之舉發違反道路交通管理事件通知
    單（下稱附表所示之舉發通知單），記載應到案日期如附表
    所示，並移送被告處理。嗣原告於110年6月25日到案陳述不
    服舉發，經被告函請舉發機關協助查明事實後，認原告確有
    附表所示等違規，即於110年9月6日填製如附表所示之裁決
    書（下合稱原處分），爰依道路交通管理處罰條例（下稱處
    罰條例）第42條、第45條第1項第3款、第53條第1項、第60
    條第2項第3款及違反道路交通管理事件統一裁罰基準及處理
    細則（下稱裁罰基準及處理細則）等規定，各裁處原告如附
    表所示之處分。原告不服，於是提起本件行政訴訟。
二、原告起訴主張及聲明：
（一）主張要旨：後方來車逼車意圖不軌，竟在8分鐘內檢舉原
      告5張紅單，原告當時感到非常害怕，僅想擺脫後方來車
      緊跟，是懇請鈞院查明。
（二）聲明：撤銷原處分。
三、被告答辯及聲明：
（一）答辯要旨：
    ⒈引用處罰條例第7條之1、第42條、第45條第1項第3款、第5
      3條第1項、第60條第2項第3款、第63條第1項第1款、第3
      款、道路交通安全規則（下稱道安規則）第91條第1項第1
      款、第2款、第97條第1項第2款、第102條第1項第1款、第
      109條第2項第2款、道路交通標誌標線號誌設置規則第149
      條第1項第1款第8目、第170條第1項前段、第174條之2第1
      項、第2項、第206條第1項第5款第1目，及交通部82年4月
      22日交路字第009811號函等相關交通法規之條文與函示（
      詳卷附答辯狀）。
    ⒉舉發機關中壢分局110年8月20日中警分交字第1100052902
      號函文表示略以：「…經查旨案係ALB-0263號自用小客車
      舉發通知單情形如下：(一)110年5月4日17時51分，在中
      壢區永園路與民權路口未依規定使用方向燈，遭民眾錄影
      檢舉，經本分局員警審核違規情節後，據以依法舉發(DG0
      000000號)，嗣審據採證影片，該車與左轉彎時未依規定
      使用方向燈，本案違規屬實…(二) 110年5月4日17時53分
      ，在中壢區民權路五段712號前闖紅燈，遭民眾錄影檢舉
      ，經本分局員警審核違規情節後，據以依法舉發(DG00000
      00號)，嗣審據採證影片，該車於號誌尚未轉換為綠燈時
      ，駛越停止線進入路口，本案違規屬實…」等語，及舉發
      機關大園分局110年7月28日園警分交字第1100023892號函
      文表示略以：「…經檢視舉證錄影資料，車號000-0000號
      自用小客車分別於110年5月4日17時54分、57分及58分許
      ，在桃園市大園區(以下同)華興路二段與田溪路口，於紅
      燈亮時逕行駛入機慢車停等區內停留、在華興路二段1號
      附近路段，跨越雙黃實線駛入來車道及由華興路一段右轉
      和平西路時，未依規定顯示右邊方向燈；核該車係構成不
      遵守道路交通標線之指示、不依規定駛入來車道及不依規
      定使用燈光3個違規事實，本分局分別依法舉發並無違誤
      ；另查該車後方之錄影車輛並無影響該車依規定行駛之情
      形…」等語。
    ⒊復依採證影片內容，於影片顯示時間17時51分35至38秒時
      ，系爭車輛在左轉彎時並無使用方向燈；於影片顯示時間
      17：53：28至31秒時，系爭車輛於路口號誌仍為紅燈時逕
      自超越停止線闖紅燈；於影片時間17時54分9秒時，路口
      燈光號誌已為紅燈，而於影片時間17時54分18至21秒時，
      系爭車輛未於機車停等區前停止，而係無視標線逕自占用
      機車停等區停等紅燈；影片時間17時57分5秒時，系爭車
      輛有跨越分向限制線駛入來車道之行為；於影片顯示時間
      17時58分32至36秒時，系爭車輛在右轉彎時並無使用方向
      燈。按行政罰法第25條規定：「數行為違反同一或不同行
      政法上義務之規定者，分別處罰之」及違反道路交通管理
      事件統一裁罰基準及處理細則第3條第1項本文規定：「二
      以上違反道路交通管理之行為，應分別舉發、處罰」，本
      件原告5個違規事實，縱使系爭車輛前後違規時間緊接，
      然就時空之密接性而論，依自然觀點判斷足可作明顯之區
      隔，如此原告駕駛行為應屬數行為，故應分別處罰。
　　⒋本件原告不爭執違規事實，惟稱遭後方來車逼車等語，本
      案係民眾依據行車紀錄器攝錄原告駕駛系爭車輛有違規行
      為，經員警查核原告確有上述之違規行為。而檢視採證光
      碟內容，並未見有逼車之明顯行為，且原告並未就系爭車
      輛行駛過程中遭他車逼車乙情，舉證以實其說，應難認其
      主張屬實。且道路交通標誌、標線、號誌，係交通主管機
      關依道路交通狀況及用路人之需要而依法設置，故駕駛人
      有遵守標誌、標線、號誌指示之義務，駕駛人不得僅憑其
      個人認知或價值判斷，或主觀認為其行為不致影響交通秩
      序、安全，而任意決定不予遵守，否則將使交通秩序大亂
      ，非但影響道路交通安全及用路人權益，亦將使道路交通
      標誌、標線、號誌形同虛設。　
    ⒋綜上所述，系爭車輛因有「汽車駕駛人未依規定使用方向
      燈、駕車行經有燈光號誌管制之交岔路口闖紅燈、不遵守
      道路交通標線之指示、不依規定駛入來車道」等情，已該
      當處罰條例第42條、第45條第1項第3款、第53條第1項及
      第60條第2項第3款等規定之要件，是被告依法裁處，應無
      違誤，原告之訴為無理由。
（二）聲明：駁回原告之訴。
四、爭點：
（一）被告認定原告有附表所示等違規，有無違誤？
（二）被告以附表所示之處分裁罰原告，有無違誤？
五、本院之判斷：
（一）前提事實：
      原告分別於附表所示之時間，駕駛系爭車輛行經附表所示
      之地點時，為民眾於110年5月5日檢舉，經舉發機關警員
      認原告有附表所示等違規之情，此有交通違規案件陳述書
      （見本院卷第4頁）、附表所示之舉發通知單（見本院卷
      第9至13頁）、舉發機關中壢分局110年8月20日中警分交
      字第1100052902號函文（見本院卷第33頁）、舉發機關大
      園分局110年7月28日園警分交字第1100023892號函文、9 
      月24日園警分交字第1100031291號函文（見本院卷第35至
      36頁）、違規採證光碟（見本院卷第41頁）等資料各1 份
      在卷可憑。
（二）被告認定原告有附表所示等違規，並無違誤：
    ⒈按「汽車駕駛人，不依規定使用燈光者，處新臺幣1,200元
      以上3,600元以下罰鍰」、「汽車駕駛人，爭道行駛有下
      列情形之一者，處新臺幣600元以上1,800元以下罰鍰：三
      、不依規定駛入來車道」、「汽車駕駛人，行經有燈光號
      誌管制之交岔路口闖紅燈者，處新臺幣1,800元以上5,400
      元以下罰鍰」、「汽車駕駛人，駕駛汽車有下列情形之一
      ，而本章各條無處罰之規定者，處新臺幣900元以上1,800
      元以下罰鍰：三、不遵守道路交通標誌、標線、號誌之指
      示」，處罰條例第42條、第45條第1項第3款、第53條第1
      項、第60條第2項第3款分別定有明文。
    ⒉次按「行車遇有轉向、減速暫停、讓車、倒車、變換車道
      等情況時所用之燈光及駕駛人之手勢，應依下列規定：一
      、右轉彎時，應先顯示車輛前後之右邊方向燈光，或由駕
      駛人表示左臂向上，手掌向右微曲之手勢。二、左轉彎時
      ，應先顯示車輛前後之左邊方向燈光，或由駕駛人表示左
      臂平伸，手掌向下之手勢」、「汽車在未劃設慢車道之雙
      向二車道行駛時，應依下列規定：二、在劃有分向限制線
      之路段，不得駛入來車之車道內」、「汽車行駛至交岔路
      口，其行進、轉彎，應依下列規定：一、應遵守燈光號誌
      或交通指揮人員之指揮，遇有交通指揮人員指揮與燈光號
      誌並用時，以交通指揮人員之指揮為準」、「汽車駕駛人
      ，應依下列規定使用方向燈：一、起駛前應顯示方向燈。
      二、左（右）轉彎時，應先顯示車輛前後之左（右）邊方
      向燈光；變換車道時，應先顯示欲變換車道方向之燈光，
      並應顯示至完成轉彎或變換車道之行為」，為道安規則第
      91條第1項第1款、第2款、第97條第1項第2款、第102條第
      1 項第1款、第109條第2項第2款所明定。
    ⒊又復按交通部82年4月22日交路字第009811號函表示：「一
      、有關闖紅燈行為之認定，於道交處罰條例中並未見相關
      之解釋。另依道路交通標誌標線號誌設置規則第170 條第
      1 項『停止線用以指示行駛車輛停止之界限，車輛停止時
      ，其前懸部分不得伸越該線』及同規則第206 條第1 項第5
       款『車輛面對圓形紅燈表示禁止通行，不得超越停止線或
      進入路口』，若據此認定超越停止線即為闖紅燈，則一般
      大眾恐難以接受，亦非道交處罰條例當初立法精神。二、
      為促使駕駛人回歸於對標線之認知，同時兼顧執法技術層
      面與大眾接受程度，茲將面對圓形紅燈時超越停止線或闖
      紅燈之認定敘述如後提供參考：（一) 車輛面對圓形紅燈
      時仍逕予穿越路口至銜接路段，含左轉、直行迴轉及右轉
      （依箭頭綠燈允許行駛者除外）即視為闖紅燈之行為。…
      」，上開函釋內容，除紅燈右轉部份，因處罰條例於94年
      12月28日修正增訂第53條第2項規定，而不再視為同條第1
      項規定之闖紅燈外，其餘關於闖紅燈之認定標準，經核與
      處罰條例第53條第1 項規定意旨無違，自得參酌適用。
    ⒋經查，本院依職權勘驗被告所提供之行車紀錄器影像，其
      內容（略以）：「（一）檔案名稱：DG0000000(左方向燈
      )。⒈錄影畫面時間共19秒，本檔案之錄影畫面係2021年5
      月4日17時許所錄製，為檢舉人車輛行車記錄器之影像畫
      面。⒉錄影畫面一開始，可看見原告係駕駛車牌號碼000－0
      000號自小客車（下稱系爭車輛）暫停於路口處，而路口
      號誌系呈現『綠燈』狀態。⒊錄影畫面時間17時51分28秒許
      ，系爭車輛開始起步，並於路口處進行左轉，嗣錄影畫面
      時間17時51分39秒許，系爭車輛完成左轉，於左轉彎期間
      完全未使用左側方向燈。（二）檔案名稱：DG0000000(闖
      紅燈)。⒈錄影畫面時間共15秒，本檔案之錄影畫面係2021
      年5月4日17時許所錄製，為檢舉人車輛行車記錄器之影像
      畫面。⒉錄影畫面一開始，可看見系爭車輛行向之號誌系
      呈現「紅燈」狀態。⒊錄影畫面時間17時53分26秒許，系
      爭車輛開始起步往前行駛，此時路口號誌仍呈現『紅燈』狀
      態（紅燈剩餘秒數仍有10秒）。（三）檔案名稱：DG0000
      000(佔用機慢車停等區)。⒈錄影畫面時間共18秒，本檔案
      之錄影畫面係2021年5 月4日17時許所錄製，為檢舉人車
      輛行車記錄器之影像畫面。⒉錄影畫面一開始，可看見系
      爭車輛行向之號誌系呈現『紅燈』狀態，嗣錄影畫面時間17
      時54分21秒許，系爭車輛暫停於停止線後方之『機車停等
      區』內停等紅燈。（四）檔案名稱：DG0000000(駛入來車
      道)。⒈錄影畫面時間共12秒，本檔案之錄影畫面係2021年
      5 月4日17時許所錄製，為檢舉人車輛行車記錄器之影像
      畫面。⒉錄影畫面時間17時57分5 秒許，系爭車輛之左側
      輪胎開始跨越雙黃線，並駛入對向車道內，嗣錄影畫面時
      間17時57分9 秒許，再駛入原行駛之車道內。（五）檔案
      名稱：DG0000000(右方向燈)。⒈錄影畫面時間共10秒，本
      檔案之錄影畫面係2021年5 月4日17時許所錄製，為檢舉
      人車輛行車記錄器之影像畫面。⒉錄影畫面一開始，可看
      見系爭車輛行向之號誌系呈現「綠燈」狀態，嗣錄影畫面
      時間17時58分31秒許，系爭車輛於路口處進行右轉，並於
      錄影畫面時間17時58分36秒許，完成右轉行為消失於錄影
      畫面內，於右轉彎期間完全未使用右側方向燈，而檢舉人
      車輛則未繼續跟隨於系爭車輛後方」等情（見本院卷第50
      至51頁）觀之，足認系爭車輛確實於附表所示之時間，行
      經附表所示之違規地點時，有附表所示之違規事實，並有
      舉發機關中壢分局110年8月20日中警分交字第1100052902
      號、大園分局110年7月28日園警分交字第1100023892號函
      文、同年9月24日園警分交字第1100031291號等函文、附
      表所示之舉發通知單等資料（見本院卷第9至13頁、第33
      至36頁）在卷可佐，且原告對於本件附表所示之違規事實
      均表示：「沒有意見」等語（見本院卷第50頁反面至51頁
      ）。故原告駕駛系爭車輛確實於附表所示之時間，行經附
      表所示之違規地點時，有附表所示之違規行為事實，堪予
      採認。
    ⒌原告雖主張：係後方來車逼車意圖不軌，原告當時感到非
      常害怕，僅想擺脫後方來車緊跟等語。惟查，按憲法之平
      等原則要求行政機關對於事物本質上相同之事件作相同處
      理，乃形成行政自我拘束，惟憲法之平等原則係指合法之
      平等，不包含違法之平等，此有最高行政法院93年判字第
      1392號判例意旨可資參照。而行政行為，非有正當理由，
      不得為差別待遇，行政程序法第6條固有明文，此即行政
      法上之平等原則。然行政機關若怠於行使權限，致人民因
      個案違法狀態未排除而獲得利益時，該利益並非法律所應
      保護之利益，因此其他人民不能要求行政機關比照該違法
      案例授予利益，亦即人民不得主張「不法之平等」，最高
      行政法院92年度判字第275 號判決意旨闡釋明確。經查，
      本件原告駕駛系爭車輛確實有附表所示之客觀違規行為事
      實，已詳如前述，又觀諸前揭採證錄影光碟內容並未看見
      檢舉人車輛有迫近原告車輛或持續鳴按喇叭、閃大燈等逼
      車行為，是原告主張檢舉人有逼車行為等語，已難憑採。
      況且縱認檢舉人有逼車行為，惟此亦係檢舉人是否另涉違
      反處罰條例規定，而另件裁罰之問題，且縱檢舉人車輛未
      經舉發、裁處，原告亦不得執此主張「不法之平等」而要
      求比照辦理，藉此免除本件原告有如附表所示之違規行為
      事實而應負之罰責。
    ⒍至原告主張：可否請檢舉人提出檢舉影像之器材是否經過
      經濟部標準檢驗局核准之設備等語。惟查，按交通違規案
      件除有涉及「重量」、「速率」、「酒精測定值」等須使
      用經濟部標準檢驗局檢定合格之儀器採證外，其他儀器並
      無相類之規範，且交通違規案件之檢舉亦無明文限制所使
      用之儀器，須經由經濟部標準檢驗局檢定合格後才可使用
      。而處罰條例第7條之2、裁罰基準及處理細則第22條第1
      項、第2項等規定中所謂科學儀器，僅需其獲得結果可還
      原現場之情形及具有驗證性即為已足，而檢舉人之行車紀
      錄器具錄影功能，其獲得結果可還原現場情形及具驗證性
      ，自屬前開規定所稱之科學儀器，並無另提出所謂經濟部
      的檢驗證明之必要性。再者，由前揭違規錄影畫面內容觀
      之，上開錄影畫面之畫質及光線均前後一致，週邊景物呈
      連續狀態，並無相關剪接或變造等人為造作之跡證，況且
      原告對於本院前揭勘驗錄影光碟之筆錄記載，均不爭執，
      是堪認前揭本院勘驗之錄影光碟內容係於本件違規時、地
      直接拍攝、錄影之事實結果。故原告上開主張，係屬卸責
      之詞，不足採信。
    ⒎綜上所述，本件原告駕駛系爭車輛行經附表所示之地點，
      而有附表所示等違規，其違規事證明確，已詳如前述。又
      原告係持有合法駕駛執照之人，其有附表所示等違規，縱
      認非故意，亦有應注意，能注意，而未注意之過失責任。
      故本件被告認定原告有附表所示等違規，並無違誤。
（三）被告以附表所示之處分裁罰原告，並無違誤：
    ⒈按「汽車駕駛人，不依規定使用燈光者，處新臺幣1,200元
      以上3,600元以下罰鍰」、「汽車駕駛人，爭道行駛有下
      列情形之一者，處新臺幣600元以上1,800元以下罰鍰：三
      、不依規定駛入來車道」、「汽車駕駛人，行經有燈光號
      誌管制之交岔路口闖紅燈者，處新臺幣1,800元以上5,400
      元以下罰鍰」、「汽車駕駛人，駕駛汽車有下列情形之一
      ，而本章各條無處罰之規定者，處新臺幣900元以上1,800
      元以下罰鍰：三、不遵守道路交通標誌、標線、號誌之指
      示」、「汽車駕駛人有下列各款所列條款之一者，除依原
      條款處罰鍰外，並予記點：一、有第33條第1項、第2項、
      第38條第1項、第40條、第45條、第47條第1款至第3款、
      第48條、第49條或第60條第1項、第2項第1款、第2款情形
      之一者，各記違規點數1點。三、有第43條、第53條或第5
      3條之1情形之一者，各記違規點數3點」，處罰條例第42
      條、第45條第1項第3款、第53條第1項、第60條第2項第3
      款、第63條第1項第1款、第3款分別定有明文。
    ⒉次按裁罰基準及處理細則第1條規定：「本細則依道路交通
      管理處罰條例第92條第4項規定訂定之」、第2條第1項、
      第2項規定：「處理違反道路交通管理事件之程序及統一
      裁罰基準依本細則之規定辦理。前項統一裁罰基準，如附
      件違反道路交通管理事件統一裁罰基準表」，核上開裁罰
      基準及處理細則之規定，就其立法目的及功能，乃為防止
      處罰機關枉縱或偏頗，依處罰條例第92條第4項所授權交
      通部會同內政部訂定之裁罰基準及處理細則及其附件「違
      反道路交通管理事件統一裁罰基準表」（下稱裁罰基準表
      ），用以維持裁罰之統一性與全國因違反道路交通管理事
      件受處罰民眾之公平，不因裁決人員不同，而生偏頗，寓
      有避免各監理機關於相同事件恣意為不同裁罰之功能，並
      非法所不許，於憲法上保障人民財產權之意旨並無牴觸（
      此並有司法院釋字第511號解釋意旨理由足資參照），是
      被告自得依此裁罰基準表而為裁罰。
    ⒊原告確有附表所示違規行為，已詳如前述，且原告係於應
      到案期限內到案聽後裁決，又依裁罰基準表規定：「機車
      或小型車」、「汽車駕駛人，不依規定使用燈光」、「不
      依規定駛入來車道」、「汽車駕駛人，行經有燈光號誌管
      制之交岔路口闖紅燈」、「不遵守道路交通標誌、標線、
      號誌之指示」，於期限內繳納或到案聽候裁決者，裁處罰
      鍰1,200元、900元、2,700元、900元。是本件被告依處罰
      條例第42條、第45條第1項第3款、第53條第1項、第60條
      第2項第3款、第63條第1項第1款、第3款、裁罰基準及處
      理細則及裁罰基準表等規定，以附表所示之處分裁處原告
      ，經核即屬於法有據，該等處分並無違誤。故原告訴請撤
      銷原處分為無理由，應予駁回。
（四）本件判決基礎已臻明確，兩造其餘之攻擊防禦方法及訴訟
      資料經本院審酌後，核與判決結果不生影響，無一一論述
      之必要，附此敘明。
六、本件第一審裁判費為裁判費300元，應由原告負擔，爰確定
    第一審訴訟費用額如主文第二項所示。
七、據上論結，本件原告之訴無理由，依政訴訟法第237條之8  
    第1項、第98條第1項前段等規定，判決如主文。
中　　華　　民　　國　　111 　年　　3 　　月　　31　　日
　　　　　　　　　行政訴訟庭　法　官　黃漢權
附表：
 編號 違規舉發通知單    裁決書 違規時間地點    違規事實    處罰主文    1 110年5月31日桃警局交字第DG0000000號（110年7月15日前） 110年9月6日桃交裁罰字第58－DG0000000號 110年5月4日17時51分許，在桃園市中壢區永園路與民權路口處 汽車駕駛人未依規定使用方向燈 罰鍰1,200元    2 110年5月31日桃警局交字第DG0000000號（110年7月15日前） 110年9月6日桃交裁罰字第58－DG0000000號 110年5月4日17時53分許，在桃園市○○區○○路○段000號前 駕車行經有燈光號誌管制之交岔路口闖紅燈 罰鍰2,700元、記違規點數3點    3 110年5月18日桃警局交字第DG0000000號（110年7月2日前） 110年9月6日桃交裁罰字第58－DG0000000號 110年5月4日17時54分許，在桃園市大園區華興路二段與田溪路口處 不遵守道路交通標線之指示 罰鍰900元    4 110年5月18日桃警局交字第DG0000000號（110年7月2日前） 110年9月6日桃交裁罰字第58－DG0000000號 110年5月4日17時57分許，在桃園市○○區○○路○段0號附近 不依規定駛入來車道 罰鍰900元，並記違規點數1點    5 110年5月18日桃警局交字第DG0000000號（110年7月2日前） 110年9月6日桃交裁罰字第58－DG0000000號 110年5月4日17時58分許，在桃園市大園區華興路一段與和平西路口 汽車駕駛人未依規定使用方向燈 罰鍰1,200元 
上為正本係照原本作成。
如不服本判決，應於判決送達後20日內，向本院提出上訴狀並表
明上訴理由（原判決所違背之法令及其具體內容或依訴訟資料可
認為原判決有違背法令之具體事實），其未載明上訴理由者，應
於提出上訴後20日內向本院補提理由書（上訴狀及上訴理由書均
須按他造人數附繕本，如未按期補提上訴理由書，則逕予駁回上
訴），並應繳納上訴裁判費新臺幣750元。 
中　　華　　民　　國　　111 　年　　4 　　月　　1 　　日
                              書記官  蕭竣升